【裁判字號】    99,撤緩,16
【裁判日期】    990126
【裁判案由】    撤銷緩刑
【裁判全文】
臺灣士林地方法院刑事裁定              99年度撤緩字第16號
聲  請  人  臺灣士林地方法院檢察署檢察官
受  刑  人  甲○○
上列聲請人因受刑人即被告犯妨害兵役治罪條例案件（本院98年
度士簡字第802 號），聲請撤銷緩刑之宣告（99年執聲字第43號
），本院裁定如下：
    主  文
聲請駁回。
    理  由
一、聲請意旨略以：受刑人因犯妨害兵役治罪條例案件，經本院
    於民國98年9 月9 日以98年度士簡字第802 號判決處有期徒
    刑4 月緩刑2 年，於98年9 月28日確定在案。乃於緩刑期前
    即97年12月31日更犯侵占罪，經本院於98年10月6 日以98年
    度審簡字第692 號判決處有期徒刑6 月，於98年11月4 日確
    定，足認原宣告之緩刑難收其預期效果。核該受刑人所為，
    已合於刑法第75條之1 第1 項第1 款所定撤銷緩刑宣告之原
    因，爰依刑事訴訟法第476條規定聲請撤銷等語。
二、按刑法於94年2 月2 日修正公布，95年7 月1 日施行前，關
    於緩刑宣告撤銷之規定，僅第75條、第93條分別規定：「受
    緩刑之宣告而有左列情形之一者，撤銷其宣告：一緩刑期內
    更犯罪，受有期徒刑以上刑之宣告者。二緩刑前犯他罪，而
    在緩刑期內受有期徒刑以上刑之宣告者。因過失犯罪者，不
    適用前項之規定」、「受緩刑之宣告者，在緩刑期內得付保
    護管束。假釋出獄者，在假釋中付保護管束。前2 項情形，
    違反保護管束規則情節重大者，得撤銷緩刑之宣告或假釋；
    修正後第75條、第93條則分別規定為：「受緩刑之宣告而有
    下列情形之一者，撤銷其宣告：一緩刑期內因故意犯他罪，
    而在緩刑期內受不得易科罰金之有期徒刑以上刑之宣告確定
    者。二緩刑前因故意犯他罪，而在緩刑期內受不得易科罰金
    之有期徒刑以上刑之宣告確定者。前項撤銷之聲請，於判決
    確定後6 月以內為之」、「受緩刑之宣告者，除有下列情形
    之一，應於緩刑期間付保護管束外，得於緩刑期間付保護管
    束：一犯第91條之1 所列之罪者。二執行第74條第2 項第5
    款至第8 款所定之事項者。假釋出獄者，在假釋中付保護管
    束」，並增定刑法第75條之1 ：「受緩刑之宣告而有下列情
    形之一，足認原宣告之緩刑難收其預期效果，而有執行刑罰
    之必要者，得撤銷其宣告：一緩刑前因故意犯他罪，而在緩
    刑期內受得易科罰金之有期徒刑、拘役或罰金之宣告確定者
    。二緩刑期內因故意犯他罪，而在緩刑期內受得易科罰金之
    有期徒刑、拘役或罰金之宣告確定者。三緩刑期內因過失更
    犯罪，而在緩刑期內受有期徒刑之宣告確定者。四違反第74
    條第2 項第1 款至第8 款所定負擔情節重大者。前條第2 項
    之規定，於前項第1 款至第3 款情形亦適用之」，查其第75
    條之1 增訂理由為：「一... 二關於緩刑之撤銷，現行法第
    75條第1 項固已設有兩款應撤銷緩刑之原因；至得撤銷緩刑
    之原因，則僅於保安處分章內第93條第3 項與撤銷假釋合併
    加以規定，體例上不相連貫，實用上亦欠彈性。... 爰參酌
    上開立法例增訂本條，於第1 項分設4 款裁量撤銷之原因，
    其理由如次：(一)現行關於緩刑前或緩刑期間故意犯他罪，而
    在緩刑期內受得易科罰金之有期徒刑之宣告者，列為應撤銷
    緩刑之事由，因認過於嚴苛，而排除第75條應撤銷緩刑之事
    由，移列至得撤銷緩刑事由，俾使法官依被告再犯情節，而
    裁量是否撤銷先前緩刑之宣告。... 三本條採用裁量撤銷主
    義，賦與法院撤銷與否之權限，特於第1 項規定實質要件為
    『足認原宣告之緩刑難收其預期效果，而有執行刑罰之必要
    』，供作審認之標準。... 」，其就緩刑前因故意犯他罪，
    而在緩刑期內受是否得易科罰金之宣告分別明文為「應撤銷
    」或「得撤銷」之事由，且於有得撤銷之事由時，賦與法官
    審酌有無執行刑罰之必要，避免過於嚴苛。是被告受緩刑宣
    告後，如欲撤銷其緩刑宣告，除需合於刑法第75條之1 第1
    項所規定之四款法定事由外，尚須以「足認原宣告之緩刑難
    收其預期效果，而有執行刑罰之必要者」，法院始「得」依
    職權裁量撤銷之；法院於上揭「得」撤銷緩刑之情形，法官
    應依職權本於合目的性之裁量，妥適審酌被告所犯前後數罪
    間，關於法益侵害之性質、再犯之原因、違反法規範之情節
    是否重大、被告主觀犯意所顯現之惡性及其反社會性等情，
    是否已使前案原為促使惡性輕微之被告或偶發犯、初犯改過
    自新而宣告之緩刑，已難收其預期之效果，而確有執行刑罰
    之必要，此與刑法第75條第1 項所定二款要件有一具備，即
    毋庸再行審酌其他情狀，應逕予撤銷緩刑之情形不同。
三、經查，受刑人前因違反妨害兵役治罪條例案件，經本院於98
    年9 月9 日以98年度士簡字第802 號判處有期徒刑4 月，緩
    刑2 年，於98年9 月28日確定（下稱前案）；另於緩刑期前
    即97年9 月29日至同年12月31日止更故意犯業務侵占罪，經
    本院於98年10月6 日以98年度審簡字第692 號判處有期徒刑
    6 月，於98年11月4 日確定（下稱後案），有前開二判決書
    及臺灣高等法院被告前案紀錄表附卷可稽，亦即受刑人於緩
    刑期前因故意犯他罪而在緩刑期內受6 月以下有期徒刑之宣
    告確定，則依照前開說明，應再予審核原宣告之緩刑是否難
    收預期效果，而有執行刑罰之必要。次查，受刑人後案所犯
    係意圖為自己不法之所有，而侵占對於業務上所持有之物之
    罪，與前案所犯因居住處所遷移，無故不依規定申報，致使
    召集令無法送達之妨害兵役治罪條例案件之犯行，罪質不同
    ，且後案之犯罪時間係在前案判決之前，被告於後案審理期
    間並已與告訴人達成和解，此亦據原判決詳述在卷（見本院
    98年度審簡字第692 號判決第三段）。此外，並無其他證據
    可認受刑人除符合刑法第75條第1 項第1 款所定之情形外，
    有何足以認定原宣告之緩刑難收其預期效果，而有執行刑罰
    之必要之情形，尚難以此逕認受刑人經前案罪刑暨緩刑之宣
    告後，全無悔意，或非經入監執行無以收儆懲或矯正之效。
    是聲請人聲請撤銷緩刑之宣告，尚難認有理由，應予駁回。
據上論斷，應依刑事訴訟法第220條，裁定如主文。
中    華    民    國    99    年    1     月    26    日
                  刑事第七庭法  官  黎惠萍
以上正本證明與原本無異
如不服本裁定應於送達後5日內向本院提出抗告狀
                            書記官  林志忠
中    華    民    國    99    年    1     月    26    日


司法院資訊處製作；財團法人民間司法改革基金會備份。
